最高法院刑事判決　　　　　　　　　　　　　　　八十八年度台上字第二八七一號
　　上訴人　台灣高等法院高雄分院檢察署檢察官
　　被　告　甲○○
　　　　　　乙○○
　　　　　　丙○○
右上訴人因被告等偽造有價證券案件，不服台灣高等法院高雄分院中華民國八十六年
五月六日第二審判決（八十五年度上訴字第二二六八號，起訴案號：台灣屏東地方法
院檢察署八十四年度偵字第五三六五號），提起上訴，本院判決如左：
    主  文
原判決撤銷，發回台灣高等法院高雄分院。
    理  由
本件原判決以公訴意旨略以：被告甲○○、乙○○、丙○○共同基於連續偽造文書及
偽造有價證券之犯意，甲○○、乙○○以持有余文偉、許耀文、蕭鳳珠等印章之便，
丙○○則以承辦內埔地區農會放款業務之機會，未經許耀文、余文偉、蕭鳳珠之同意
，先於民國八十一年十二月五日偽以蕭鳳珠向該農會借款新台幣（下同）五十萬元為
由，虛列借款人為蕭鳳珠、連帶保證人為余文偉、紀金滿、宋明展，並以彼等名義共
同簽發同面額本票向該農會借得如數款項。續於同年月十日，以余文偉借款三十萬元
為由，虛列借款人為余文偉、連帶保證人為紀金滿、蕭鳳珠，並以彼等名義共同簽發
同面額本票向該農會借得如數款項。復於同年月十六日，由甲○○向該農會借款五十
萬元時，在各項文書之連帶保證人欄蓋用余文偉、許耀文、蕭鳳珠三人之印章，偽造
簽發本票，借得如數款項。嗣於八十三年、八十四年間，余文偉等人接獲催繳款項通
知及支付命令聲請狀，始發覺上情。因認被告三人有牽連犯刑法第二百十五條、第二
百零一條之偽造有價證券、偽造文書罪嫌云云。但經審理結果，認為被告等之犯罪不
能證明，因而維持第一審諭知被告等無罪之判決，駁回檢察官在第二審之上訴，固非
無見。惟查：(一)、蕭鳳珠於八十四年八月十九日向台灣屏東地方法院檢察署提出本件
告訴後，未曾出庭應訊，即於八十四年十月十一日因車禍死亡（見偵查卷第五十頁相
驗屍體證明書），遍閱全卷，亦無第一審判決所謂「告訴人蕭鳳珠對其八十一年十二
月五日借款部分，並未爭執」之資料，原判決竟引用第一審判決據以認定前揭五十萬
元為蕭鳳珠所借，顯有認定事實與卷內資料不符之違法。(二)、證人即內埔地區農會職
員羅連英雖證稱以蕭鳳珠名義借貸之五十萬元匯入蕭鳳珠之帳戶，並經蕭鳳珠親自領
取云云，惟蕭鳳珠名義之活期存款帳戶之帳號似為「三○○六」，與提領上開五十萬
元之取款條所載「憑第四四三四帳號存摺支取」（見原審卷第四四頁），似有不符，
證人羅連英之證詞是否與事實相符，而得為有利被告等之認定，似非無疑。且被告甲
○○於第一審供稱「（八十一年十二月五日蕭鳳珠借款部分，是你用亦（抑）是她自
己用？）是她自己要用，她自己去借，她說需要用錢，自己前往辦理」，旋又改稱「
我想起來了，蕭鳳珠原先借款的部分，是我要用的，後來她沒給我，借出來之後，她
說她兒子犯案件，她自己要用」（見第一審卷第七三、七六頁），前後歧異，似有可
疑。況其固自承「（蕭鳳珠八十一年十二月五日借款五十萬元部分何人還的？）我代
理幫她還的。她說很忙，交給我五十萬元，託我代她還」（見第一審卷第一三九頁）
，惟蕭鳳珠名義借款部分，共計積欠內埔地區農會本息六十一萬九千六百六十三元（
見偵查卷第二十二、二十四頁收入傳票），此非區區之數，蕭鳳珠焉會於八十四年八
月十九日提出本件告訴後，即刻於八十四年八月三十日籌錢交予甲○○向農會全數清
償，被告甲○○所供似與經驗法則有違。原審對此不利於被告等之證據，恝置不顧，
又未深入調查，亦未在判決內敘明何以不採之理由，遽採信證人羅連英之證詞，為被
告等無罪之判決，亦有調查未盡及理由不備之違法。以上或係上訴意旨所指摘，或為
本院得依職權調查之事項，應認原判決有撤銷發回更審之原因。
據上論結，應依刑事訴訟法第三百九十七條、第四百零一條，判決如主文。
中      華      民      國    八十八    年      六      月      三      日
                              最高法院刑事第三庭
                                  審判長法官  陳  錫  奎
                                        法官  洪  清  江
                                        法官  吳  昆  仁
                                        法官  李  伯  道
                                        法官  高  金  枝
      右正本證明與原本無異
                                              書  記  官
中      華      民      國    八十八    年      六      月      八      日
